臺灣臺南地方法院刑事判決　　　　　　　　　　　　　九十一年度訴字第二六號
　　公　訴　人　臺灣臺南地方法院檢察署檢察官
　　被　　　告　甲○○
　　指定辯護人　本院公設辯護人乙○○
右列被告因殺人未遂等案件，經檢察官提起公訴（九十一年度偵字第七六四號），本
院判決如左：
    主  文
甲○○服用酒類，不能安全駕駛動力交通工具而駕駛，處拘役伍拾日，如易科罰金，
以佰元折算壹日；又連續殺人未遂，處有期徒刑伍年陸月。扣案之土製刀械壹把沒
收。
    事  實
一、甲○○於民國（下同）九十年一月十六日八時許起，在臺南縣佳里鎮海城里番子
    寮一三六之五十號住處飲用罐裝啤酒十多瓶後，又於當日十三時許前往友人林金
    宏住處，繼續飲用罐裝啤酒九瓶。甲○○明知其飲用罐裝啤酒約二十餘瓶，其意
    識狀態已不能安全駕駛動力交通工具，竟仍於當日十六時許，騎乘車牌號碼ＵＯ
    Ａ─七二七號之機車離開林金宏住處。嗣甲○○於十六時五十分許，偶遇與其父
    親有債務糾紛之蔡忠贀，甲○○遂攔下蔡忠賢與之理論，兩人一言不合起口角爭
    執，蔡忠賢隨即不歡離去，甲○○則追至臺南縣七股鄉大寮村一二一之一號蔡忠
    賢住處，又與蔡忠賢之父親蔡順榮發生口角爭執，甲○○憤而基於殺人之犯意及
    概括犯意，取出其所有且平常即放置在機車上之土製刀械一把，朝蔡順榮頭部砍
    下，幸蔡順榮閃避，僅受有左顴部割傷七公分、左前臂割傷四公分之傷害，而未
    生死亡之結果。甲○○行兇後隨即騎乘上開機車離去，旋於同日十七時許至臺南
    縣七股鄉大寮村尋找友人王漢生，適斯時因逢縣議員選舉而在該村托兒所設置投
    開票所，當時正在服勤務之警員許東甲因發覺甲○○身上染有血跡且藏有刀械而
    上前盤查時，甲○○立即轉身逃離現場，許東甲則上前欲逮捕甲○○，甲○○當
    即取出藏置於身上之刀械，朝警員許東甲之頭部砍下，並揚言要殺死許東甲，許
    東甲閃避得宜，但仍受有左頭頂血腫、左中指挫裂傷之傷害，惟未生死亡之結果
    。許東甲負傷後，仍勉力將甲○○壓制在地，並由當地民眾協力將甲○○逮捕帶
    回警局，嗣經警測試甲○○之酒精呼氣濃度高達每公升一點一九毫克，並扣得刀
    械一把而查悉上情。
二、案經臺南縣警察局佳里分局報請臺灣臺南地方法院檢察署檢察官偵查起訴。
    理  由
一、訊據被告甲○○對右揭事實均供承不諱，核與被害人蔡順榮、許東甲於警訊中所
    述相符，復有酒精呼氣濃度測試紙、刑法第一百八十五條之三案件測試觀察紀錄
    表、臺南縣警察局舉發違反道路交通管理事件通知單、診斷證明書二紙、警員許
    東甲出具之報告、扣押書、土製刀械照片一幀附卷可稽，並有土製刀械一把扣案
    可佐，被告之自白與事實相符，本件事證明確，被告犯行足以認定，應依法論科
    。
二、核被告甲○○服用酒類，不能安全駕駛動力交通工具而駕駛；對於公務員依法執
    行職務時，施強暴脅迫；又殺人未遂，所為分別係犯刑法第一百八十五條之三服
    用酒類駕車罪、第一百三十五條第一項妨害公務罪及第二百七十一條第二項、第
    一項之殺人未遂罪。被告已著手於殺人犯罪之實施，而未致他人死亡之結果，為
    未遂犯，依刑法第二十六條前段之規定，按既遂犯之刑減輕之。又被告對警員許
    東甲所犯殺人未遂與妨害公務二罪間，係一行為觸犯數罪名，為想像競合犯，應
    從一重之殺人未遂罪處斷。被告所犯二次殺人未遂罪間，時間緊接，手法相同，
    顯係基於概括犯意為之，為連續犯，應論以一罪並加重其刑。被告所犯服用酒類
    駕車及殺人未遂二罪間，犯意各別，行為互殊，應分論併罰。爰審酌被告明知飲
    用過量酒類後，自我克制力及意識狀態均呈現低落之狀態，竟仍在飲用多達二十
    餘瓶之罐裝啤酒後，不顧大眾用路人之交通安危而騎乘機車，且被告平日即將土
    製刀械置於機車上，顯見其心可議之處，又僅因與被害人蔡順榮口角細故或為逃
    避被害人許東甲之盤查，即舉刀朝被害人頭部要害砍下，被告所生之危害非輕，
    惟事後深表悔悟且坦承犯行等一切情狀，各量處如主文所示之刑，拘役部分並諭
    知易科罰金之折算標準，以昭炯戒。至扣案之土製刀械一把係供犯罪所用之物，
    且為被告所有，業據被告陳明在卷，爰依法宣告沒收。
據上論斷，應依刑事訴訟法第二百九十九條第一項前段，刑法第五十六條、二十六條
前段、第一百八十五條之三、第一百三十五條第一項、第二百七十一條第二項、第一
項、第五十五條、第三十八條第一項第二款，罰金罰鍰提高標準條例第一條前段、第
二條，判決如主文。
本案經檢察官張婉寧到庭執行職務
中      華      民      國      九十一      年      四      月    四    日
                                  臺灣臺南地方法院刑事第二庭
                                      審判長法官  侯明正
                                            法官  彭振湘
                                            法官  林中如
右正本證明與原本無異。
如不服本判決，應於收受本判決後十日內，向本院提出上訴狀。（須附繕本）
中      華      民      國      九十一      年      四      月    八    日
                                      書  記  官  楊建新
刑法第一百八十五條之三
服用毒品、麻醉藥品、酒類或其他相類之物，不能安全駕駛動力交通工具而駕駛者，
處一年以下有期徒刑、拘役或三萬元以下罰金。
刑法第一百三十五條第一項
對於公務員依法執行職務時，施強暴脅迫者，處三年以下有期徒刑、拘役或三百元以
下罰金。
刑法第二百七十一條第一項、第二項
殺人者，處死刑、無期徒刑或十年以上有期徒刑。
前項之未遂犯罰之。
